臺灣臺中地方法院刑事判決　94年度交易字第468號
公　訴　人　臺灣臺中地方法院檢察署檢察官
被　　　告　甲○○
上列被告因公共危險案件，經檢察官提起公訴（94年度偵字第一
二六七四號），本院判決如下：
    主    文
甲○○無罪。
    理    由
一、公訴意旨略以：被告甲○○於民國九十四年五月二十八日下
    午十時許，在臺中市○○路一四六號「銀櫃ＫＴＶ」與友人
    飲用高梁酒酒類後，已達不能安全駕駛動力交通工具之程度
    ，仍於同月二十九日凌晨零時十五分許，騎乘車牌號碼ＳＳ
    Ｗ─三三九號輕型機車，欲返回住處，途經臺中市○○路與
    原子街路口「銀櫃ＫＴＶ」（即大功園ＫＴＶ，起訴書誤載
    為錢櫃ＫＴＶ）前時，因車身搖擺不定，為巡邏警員查獲，
    測得甲○○呼氣酒精濃度達每公升零點六一毫克，因認被告
    涉有刑法第一百八十五條之三之公共危險罪嫌云云。
二、按犯罪事實應依證據認定之，無證據不得認定犯罪事實。又
    不能證明被告犯罪者，應諭知無罪之判決，刑事訴訟法第一
    百五十四條第二項、第三百零一條第一項分別定有明文。又
    刑事訴訟法上所謂認定犯罪事實之證據，係指足以認定被告
    確有犯罪行為之積極證據而言；告訴人之告訴，係以使被告
    受刑事訴追為目的，故其陳述是否與事實相符，仍應調查其
    他證據以資審認（最高法院二十九年上字第三一○五號判例
    、五十二年臺上字第一三００號判例參照）。又事實之認定
    ，應憑證據，如未能發現相當證據，或證據不足以證明，自
    不能以推測或擬制之方法，為裁判基礎（最高法院四十年臺
    上字第八六號判例參照）。且認定犯罪事實所憑之證據，雖
    不以直接證據為限，間接證據亦包括在內，然而無論直接證
    據或間接證據，其為訴訟上之證明，須於通常一般之人均不
    致有所懷疑，而得確信其為真實之程度者，始得據為有罪之
    認定，倘其證明尚未達到此一程度，而有合理之懷疑存在而
    無從使事實審法院得有罪之確信時，即應由法院為諭知被告
    無罪之判決（最高法院七十六年臺上字第四九八六號判例參
    照）。
三、本件公訴人認被告有公共危險之犯行，無非以起訴事實有員
    警職務報告二紙、被告酒精測試值一紙、臺中市警察局舉發
    違反道路交通管理事件通知單影本一紙等在卷可稽，且參以
    被告為警攔查地點在臺中市○○路○段一一一號「錢櫃ＫＴ
    Ｖ」前，有上開員警職務報告一紙可參，距被告飲酒場所即
    臺中市○○路一四六號「大功園ＫＴＶ」有相當距離，其又
    豈有捨近求遠，將機車停放在「錢櫃ＫＴＶ」前，而前往「
    大功園ＫＴＶ」飲酒之理？其所辯無非事後卸責之詞，不足
    採信。本件被告酒後騎乘機車，呼氣酒精濃度高達零點六一
    毫克，且被告確因酒精作用影響致騎乘機車搖擺不定一情，
    有被告之酒精測試報告單乙紙在卷可佐，是被告於飲用酒類
    後顯已達到不能安全駕駛動力交通工具之程度而仍騎乘前揭
    輕型機車，為其論據。
四、訊據被告甲○○堅詞否認有何酒後不能安全駕駛動力交通工
    具而駕駛之事實，辯稱略以：伊當時從大功園即銀櫃ＫＴＶ
    喝完酒，欲搭車回家所以將我的機車移放好，但伊可能喝多
    了，沒有站穩險些跌倒，這時警方巡邏經過，就將伊攔查下
    來、伊只有移動機車，還沒有騎、伊從頭到尾都沒有酒後駕
    車，機車也沒發動，伊也沒有預計要騎車，伊只有要停好機
    車等語。是以本件所應審究者，係被告有否於酒後確有駕駛
    行為。經查：
  (1)公訴人於起訴書中雖認被告為警攔查地點在臺中市○○路○
    段一一一號「錢櫃ＫＴＶ」前，距被告飲酒場所即臺中市○
    ○路一四六號「大功園ＫＴＶ」有相當距離，其又豈有捨近
    求遠，將機車停放在「錢櫃ＫＴＶ」前，而前往「大功園Ｋ
    ＴＶ」飲酒之理？而認被告有酒後騎乘機車之事實，然本件
    被告被查獲之地點為臺中市○○路一四六號「銀櫃ＫＴＶ」
    前（該地點原名「大功園ＫＴＶ」），並非起訴書所載之臺
    中市○○路○段一一一號「錢櫃ＫＴＶ」前，此業經證人即
    本案舉發員警乙○○於本院審理時結證稱：「（查獲被告的
    地點為何？）正確地點在公園路、原子街口」、「（該處Ｋ
    ＴＶ名稱為何？）之前是大功園ＫＴＶ，現在改名為銀櫃Ｋ
    ＴＶ，是同一家」、「（請提示偵卷第五頁警員職務報告書
    ，職務報告書所載查獲地點與本日陳述不同，是否筆誤？）
    是筆誤，正確地點是在銀櫃ＫＴＶ，且我在七月十九日製作
    職務報告書時，大功園ＫＴＶ已改為銀櫃ＫＴＶ」、「（查
    獲本案時，ＫＴＶ是否已經改名？）已經改名，因為我們一
    直沒有注意到它早就改名，才會說它是大功園ＫＴＶ」等語
    ，依證人所言，本案舉發地點應係臺中市○○路與原子街口
    之原名為大功園ＫＴＶ之銀櫃ＫＴＶ，起訴書記載舉發地點
    為自由路二段之錢櫃ＫＴＶ，係因員警職務報告書筆誤所致
    。而本案被告飲酒之地點亦係在「銀櫃ＫＴＶ」，是以公訴
    人認被告被舉發地點距離飲酒地點甚遠，因而認被告確有駕
    駛行為一節，顯有誤會。
  (2)又證人乙○○復於本院證稱：「當時我們巡邏車開公園路由
    北向南，原子街是單行道，只能往公園路方向走，我們是往
    自由路方向走，我看到被告時，他已經騎車多久我不能肯定
    ，『我看到他時，他從機車上下來』，可能他是看到巡邏車
    ，所以他下車要把車停好」、「（查獲時，被告位置在原子
    街還是公園路上？）他在公園路上，他的車頭朝公園路，與
    巡邏車方向一樣是往自由路方向」、「（被告機車在前，你
    們巡邏車在後？）是，我們看到他時，他在我們前面」、「
    （被告從機車上下來之前，他與機車之間到底是雙腳跨坐，
    還是單腳跨坐？）我看到他時，他坐在機車上，他在我右前
    方」、「（有無看清楚，被告的兩腳位置？是否在踏板上？
    ）我回想，他已經要停車，所以兩腳放下來」、「（請仔細
    回想，被告有無行駛？）我有看到他行駛，才會舉發」、「
    （你看到被告時，被告從機車上下來？）我看到他時，他還
    有騎，騎了一小段，他看到我們巡邏車才停下來」等語。依
    證人所言，證人雖堅稱「有看到他行駛，才會舉發」等語，
    然證人同時又稱「我看到他時，他從機車上下來」，則證人
    是否確實目睹被告有駕駛行為已非無疑。況且依證人所述，
    被告與警車係同一行向，被告在前方，警車在後方，則在前
    方被告直行的狀態，如何見到後方的警車？如果真騎車見到
    警車，在未被攔檢的狀況下，為何不繼續走，反而停車？再
    者，本件舉發地點與被告飲酒地點為同一地點，被告又何需
    「騎了一小段」又回到同一地點？是以證人此部分之證述，
    實與經驗法則不符。是以依證人乙○○之證言亦無法確實證
    實被告有駕駛行為。
  (3)又證人乙○○另陳稱：（「當時被告引擎有無發動？」我沒
    有看到引擎發動，也沒有看到排氣管冒煙」、「（你所謂沒
    有，是否引擎沒有發動、排氣管沒有冒煙？）是」、「（
    你所謂沒有看到引擎發動、排氣管沒有冒煙，是在車上看到
    ，還是下車看到？）我在巡邏車上看到被告騎車，我下車沒
    有注意到被告引擎有無發動、排氣管有無冒煙」、「（你剛
    才為何陳述沒有看到引擎發動、排氣管冒煙？）我沒有注意
    到，我們在攔檢時也不會去注意引擎有無發動、排氣管有無
    冒煙」、「（你的意思是你沒有注意到，而不是有注意看而
    沒有冒煙？）是沒有注意」等語。本件被告於舉發酒醉駕車
    當時已抗辯並未騎車，且其飲酒地點與舉發地點亦為同一，
    有否確實騎乘機車之跡證應可由機車之排氣管是否冒煙或引
    擎是否發動及溫度得知，然舉發員警於舉發當時並未就被告
    此部分之抗辯為蒐證，其不利益自不應由被告承受甚明。
五、綜上所論，公訴人所舉事證不足以證明被告於本件中有何駕
    駛行為，則在無積極證據足可認定被告犯有公訴人所指之酒
    後不能安全駕駛動力交通工具而駕駛之犯行之情形下，即屬
    不能證明被告犯罪，揆諸首揭說明，本院自應為被告無罪之
    諭知。
據上論斷，應依刑事訴訟法第三百零一條第一項，判決如主文。
本案經檢察官李斌到庭執行職務。
中　　華　　民　　國　　94　　年　　11　　月　　17　　日
                  交通法庭  審判長法　官　許金樹
                                  法　官  郭德進
                                  法　官  張清洲
以上正本證明與原本無異。
如不服本判決，應於送達後十日內向本院提出上訴狀（須附繕本
），上訴於臺灣高等法院臺中分院。
                                  書記官　沈筱玲
中　　華　　民　　國　　94　　年　　11　　月　　17　　日
